ACORDAO-COMPLETO-2547252

ACÓRDÃO 4738/2022 ATA 30/2022 - SEGUNDA CÂMARA

VISTOS, relatados e discutidos estes autos de tomada de contas especial por meio do qual este Tribunal, mediante o Acórdão 5385/2020-TCU-Segunda Câmara, julgou irregulares as contas de Davi Cordeiro de Oliveira, condenando-o em débito e multa, em razão da não comprovação do nexo causal dos recursos transferidos ao Município de Santa Teresinha/PB no âmbito do Convênio 737599/2010, decisão mantida pelo Acórdão 8477/2021-TCU-Plenário (rel. min. Raimundo Carreiro) , em sede de recurso de reconsideração;
ACORDAM os Ministros do Tribunal de Contas da União, reunidos em Sessão da 2ª Câmara, ante as razões expostas pelo Relator, em:
9.1. promover a revisão, de ofício, do item 9.3 do Acórdão 5385/2020-TCU-Segunda Câmara, nos termos do art. 3º, § 2º, da Resolução TCU n.º 178, de 2005, com a alteração pela Resolução TCU n.º 235, de 2010, para tornar insubsistente a multa aplicada em desfavor de Davi Cordeiro de Oliveira, diante do seu falecimento antes do trânsito em julgado da aludida deliberação;
9.2. notificar o espólio do responsável de todas as deliberações prolatadas nestes autos, bem como da manutenção da dívida remanescente, na pessoa de Célia Oliveira Nicacio Cordeiro (sucessora) , de acordo com os pareceres da Seproc e do MPTCU emitidos nos autos.

Tomada de contas especial, por meio da qual este Tribunal, por intermédio do Acórdão 5.385/2020-TCU-2ª Câmara, julgou irregulares as contas de Davi Cordeiro de Oliveira, condenando-o em débito e multa, em razão da não comprovação do nexo causal dos recursos transferidos ao Município de Santa Teresinha/PB no âmbito do Convênio 737599/2010, decisão mantida pelo Acórdão 8.477/2021-TCU-Plenário (rel. min. Raimundo Carreiro), em sede de recurso de reconsideração.

Segunda Câmara

Município de Santa Teresinha - PB.

3. Interessados/Responsáveis:
3.1. Interessado: Ministério do Turismo (05.457.283/0001-19).
3.2. Responsável: Davi Cordeiro de Oliveira (XXX.749.684-XX).

13.1. Ministros presentes: Augusto Nardes (na Presidência), Aroldo Cedraz (Relator) e Antonio Anastasia.
13.2. Ministro-Substituto presente: André Luís de Carvalho.

AROLDO CEDRAZ

Trata-se de tomada de contas especial, por meio da qual este Tribunal, mediante o Acórdão 5385/2020-TCU-Segunda Câmara, julgou irregulares as contas de Davi Cordeiro de Oliveira, condenando-o em débito e multa, em razão da não comprovação do nexo causal dos recursos transferidos ao Município de Santa Teresinha/PB no âmbito do Convênio 737599/2010, decisão mantida pelo Acórdão 8477/2021-TCU-Plenário (rel. min. Raimundo Carreiro) , em sede de recurso de reconsideração.
2.	A Seproc, às peças 72-73, propõe a revisão de ofício do Acórdão 5385/2020-TCU-Segunda Câmara, nos seguintes termos:
"1.	Trata-se de saneamento de comunicação, conforme o pedido abaixo, registrado nos comentários do processo:
'13/10/2021 - EVANDRO ALBINO SIMPSON
Saneamento ref. peça 67 (óbito de Davi Cordeiro de Oliveira) .'
2.	Processou-se o saneamento nos seguintes termos:
	Item
	Responsável
	Histórico
	Análise

	2.1
	Davi Cordeiro de Oliveira, falecido
	Procurador?
	Sim
	Não 
	OAB
	Peça
	Vigência

				|X|
	|_|
			Início
	Fim

			José Lacerda Brasileiro
	3911-PB
	2 e 14
	26/9/2017
	3/6/2021 (óbito do responsável, peça 71) .

			Comunicação

			Acórdão 5385/2020-TCU-Segunda Câmara (condenatório, peça 26) .

			Destinatário
	Endereço
	Comunicação
	Ciência
	Análise

			José Lacerda Brasileiro, procurador
	Procuração, peça 14
	OFÍCIO 25368/2020, peça 33
	Peça 34
	-

			Acórdão 8477/2021-TCU-Plenário (peça 54) . Recurso de reconsideração interposto por Davi Cordeiro de Oliveira contra o Acórdão 5385/2020-TCU-Segunda Câmara. Recurso interposto pelo responsável ou responsável solidário a ele? Sim. Conheceu-se do recurso com efeitos suspensivos ao recorrente e demais devedores solidários? Sim, peças 36 e 38. O recurso foi provido? Não.

			Destinatário
	Endereço
	Comunicação
	Ciência
	Análise

			José Lacerda Brasileiro, procurador
	Procuração, peça 14
	OFÍCIO 36721/2021, peça 59
	Peças 65 e 66, em 23/9/2021
	Notificação inválida: com a morte do responsável em 3/6/2021 (peça 71) , a procuração de peças 2 e 14 foi revogada tacitamente.

			Os demais órgãos/entidades/assessoria especial de controle interno foram notificados de acórdão (condenatório, apostilador ou recursal) proferido nos autos?
	Sim
	Não 
	NA
	-

				|X| 
	|_| 
	|_| 
	
			Há necessidade de comunicar à devida unidade do Ministério da Economia, após o trânsito em julgado, a inabilitação para o exercício de cargo em comissão ou função de confiança, no âmbito da Administração Pública, a teor do art. 60 da Lei 8.443/1992?
	Sim
	Não 
	NA
	-

				|_| 
	|X| 
	|_| 
	
			Responsável falecido

			Diligenciou-se ao cartório de registro civil para obtenção da certidão de óbito?
	Sim
	Não
	NA
	Certidão de óbito à peça 71.

				|_| 
	|_| 
	|X| 
	
			Diligenciou-se ao cartório de notas para obtenção de informações sobre o espólio ou sucessor?
	Sim
	Não
	NA
	Busca negativa, peça 68.

				|_| 
	|_| 
	|X| 
	
			Diligenciou-se ao Tribunal de Justiça para obtenção de informações sobre o espólio ou sucessor?
	Sim
	Não
	NA
	Busca negativa, peça 69.

				|_| 
	|_| 
	|_| 
	
			Diligenciou-se ao INSS para saber se há registro de benefício previdenciário tendo como instituidor o falecido?
	Sim
	Não
	NA
	-

				|_| 
	|_| 
	|X| 
	
			Caso o responsável tenha falecido antes de sua citação, houve a revisão de ofício da deliberação com a finalidade de torná-la insubsistente para promover a citação do espólio ou sucessor do falecido?
	Sim
	Não 
	NA
	-

				|_| 
	|_| 
	|X| 
	
			Caso o responsável tenha falecido antes do trânsito em julgado do acórdão que lhe imputou multa, houve a revisão de ofício da deliberação com a finalidade de afastar a multa imposta?
	Sim
	Não 
	NA
	Revisar.

				|_| 
	|X| 
	|_| 
	
			Proposta

		i) considerando que o responsável faleceu em 3/6/2021 (peça 71) , antes, portanto, da prolação do Acórdão 8477/2021-TCU-Plenário (em 29/6/2021, peça 54) ; que foi inválida a notificação desta deliberação ao seu causídico (peças 65 e 66) , o qual deixou de representá-lo com o seu óbito; que, dessa forma, não houve o trânsito em julgado do acórdão que lhe imputou multa (Acórdão 5385/2020-2C, peça 26) ; que não foram encontrados inventários extrajudicial e judicial do de cujus (peças 68 e 69) ; propõe-se:
encaminhar os autos ao Gabinete do Relator, Ministro Aroldo Cedraz, via Ministério Público junto ao TCU:
a)  com a finalidade de rever o Acórdão 5385/2020-2C (peça 26) , de ofício, conforme disposto no § 2º do art. 3º da Resolução-TCU 178/2005, a fim de excluir para Davi Cordeiro de Oliveira a sanção consignada no subitem 9.3 da deliberação (aplicação de multa) , tendo em vista o caráter personalíssimo da sanção, como reza o inciso XLV do art. 5º da Constituição Federal e a jurisprudência do TCU (Acórdão 49/2000-TCU-Plenário, e Acórdãos 92/1999, 12/2002, 1910/2004 e 844/2006, da Segunda Câmara) ;
à Dicomp:
a)  após a revisão acima alvitrada, notificar de dívida o espólio do responsável falecido de todos os acórdãos prolatados nos autos, por meio do cônjuge supérstite e administradora provisória da herança, Célia Oliveira Nicacio Cordeiro (peça 71) , nos termos do inciso I do art. 1.797 do Código Civil.

3.	Proposta de encaminhamento:
3.1. 	Pelo exposto, submetem-se os autos à consideração do Sr. Diretor da Dicomp/Seproc:
3.1.1.	Com respeito a Davi Cordeiro de Oliveira, falecido (análise do subitem 2.1 acima) :
i) considerando que o responsável faleceu em 3/6/2021 (peça 71) , antes, portanto, da prolação do Acórdão 8477/2021-TCU-Plenário (em 29/6/2021, peça 54) ; que foi inválida a notificação desta deliberação ao seu causídico (peças 65 e 66) , o qual deixou de representá-lo com o seu óbito; que, dessa forma, não houve o trânsito em julgado do acórdão que lhe imputou multa (Acórdão 5385/2020-2C, peça 26) ; que não foram encontrados inventários extrajudicial e judicial do de cujus (peças 68 e 69) ; propõe-se:
encaminhar os autos ao Gabinete do Relator, Ministro Aroldo Cedraz, via Ministério Público junto ao TCU:
a)  com a finalidade de rever o Acórdão 5385/2020-2C (peça 26) , de ofício, conforme disposto no § 2º do art. 3º da Resolução-TCU 178/2005, a fim de excluir para Davi Cordeiro de Oliveira a sanção consignada no subitem 9.3 da deliberação (aplicação de multa) , tendo em vista o caráter personalíssimo da sanção, como reza o inciso XLV do art. 5º da Constituição Federal e a jurisprudência do TCU (Acórdão 49/2000-TCU-Plenário, e Acórdãos 92/1999, 12/2002, 1910/2004 e 844/2006, da Segunda Câmara) ;
à Dicomp:
a)  após a revisão acima alvitrada, notificar de dívida o espólio do responsável falecido de todos os acórdãos prolatados nos autos, por meio do cônjuge supérstite e administradora provisória da herança, Célia Oliveira Nicacio Cordeiro (peça 71) , nos termos do inciso I do art. 1.797 do Código Civil."
3.	Por intermédio do Exmo. Sr. Marinus Eduardo De Vries Marsico, o MPTCU anuiu, em cota singela (peça 74) , à aludida proposta da unidade técnica.
É o Relatório.

Keylla Medeiros Lacerda e Lacerda e José Lacerda Brasileiro (3911/OAB-PB), representando Davi Cordeiro de Oliveira.

Procurador Marinus Eduardo De Vries Marsico.

TOMADA DE CONTAS ESPECIAL. CONVÊNIO. NÃO COMPROVAÇÃO DA BOA E REGULAR APLICAÇÃO DOS RECURSOS FEDERAIS REPASSADOS. DÉBITO. MULTA. REVISÃO, DE OFÍCIO, DO ACÓRDÃO 5.385/2020-TCU-2ª CÂMARA. INSUBSISTÊNCIA DA MULTA APLICADA AO GESTOR FALECIDO ANTES DO TRÂNSITO EM JULGADO DA DELIBERAÇÃO. APLICAÇÃO DO ART. 3º, § 2º, DA RESOLUÇÃO TCU N.º 178, DE 2005. COMUNICAÇÃO.

TOMADA DE CONTAS ESPECIAL (TCE)

Secretaria de Controle Externo de Tomada de Contas Especial (SecexTCE).

Trata-se de tomada de contas especial por meio do qual este Tribunal, mediante o Acórdão 5385/2020-TCU-Segunda Câmara, julgou irregulares as contas de Davi Cordeiro de Oliveira, condenando-o em débito e multa, em razão da não comprovação do nexo causal dos recursos transferidos ao Município de Santa Teresinha/PB no âmbito do Convênio 737599/2010, decisão mantida pelo Acórdão 8477/2021-TCU-Plenário (rel. min. Raimundo Carreiro) , em sede de recurso de reconsideração.
2.	Ocorre que o responsável faleceu antes da prolação do Acórdão 8477/2021-TCU-Plenário. Em razão desse fato, a Seproc propõe a revisão, de ofício, do Acórdão 5385/2020-TCU-Segunda Câmara, conforme disposto no § 2º do art. 3º da Resolução-TCU 178/2005, a fim de excluir, em relação a Davi Cordeiro de Oliveira, a sanção que lhe foi consignada no subitem 9.3 da deliberação retromencionada.
3.	O representante do MPTCU acompanhou a proposta da unidade instrutiva.
4.	Nos termos do art. 3º, § 2º, da Resolução TCU-178, de 2005, com a alteração pela Resolução-TCU 235, de 2010, a partir da proposta do Relator, ante a manifestação da unidade técnica, o TCU pode promover a revisão, de ofício, sobre o acórdão na parte, essencialmente, da multa legal aplicada em desfavor do gestor falecido antes do trânsito em julgado da subjacente deliberação.
5.	Portanto, acompanho a proposta da unidade técnica, ao considerar que: (i) o responsável faleceu em 3/6/2021, antes, portanto, da prolação do Acórdão 8477/2021-TCU-Plenário, em 29/6/2021 e que foi inválida a notificação desta deliberação ao seu causídico, o qual deixou de representá-lo com o seu óbito; (ii) não houve o trânsito em julgado do acórdão que lhe imputou multa, qual seja, o Acórdão 5385/2020-TCU-Segunda Câmara; e (iii) a sanção tem caráter personalíssimo, como reza o inciso XLV do art. 5º da Constituição Federal e a jurisprudência do TCU (Acórdão 49/2000-TCU-Plenário, e Acórdãos 92/1999, 12/2002, 1910/2004 e 844/2006, da Segunda Câmara) .
6.	Dessa forma, deve-se tornar insubsistente a multa constante do item 9.3 do Acórdão 5385/2020-TCU-Segunda Câmara, aplicada em desfavor de Davi Cordeiro de Oliveira, e notificar o espólio do responsável de todas as deliberações prolatadas nos autos, bem como da manutenção da dívida remanescente, na pessoa de Célia Oliveira Nicacio Cordeiro, de acordo com os pareceres da Seproc e do MPTCU emitidos nos autos.
	Ante o exposto, VOTO no sentido de que o Tribunal adote a deliberação que ora submeto à apreciação deste Colegiado.
TCU, Sala das Sessões, em 30 de agosto de 2022.
AROLDO CEDRAZ 
Relator